臺灣臺中地方法院刑事判決　　　　　　　　　　　　九十一年度自緝字第一三號
　　自　訴　人　甲○○
　　被　　　告　乙○○
右列被告因詐欺案件，經自訴人提起自訴，本院判決如左：
    主  文
乙○○無罪。
    理  由
一、自訴意旨略以：被告乙○○明知其所有坐落台中市○區○○○段五七五地號土地
    及其上建物（門牌號碼：台中市○村路○段二六八號七樓之一），業經合作金庫
    於民國八十一年三月二十六日實施查封在案，並於同年五月二十日經案外人賴貴
    英依法買受，竟仍向自訴人佯稱：其所有上開不動產向銀行貸款設定抵押新台幣
    （下同）三百二十萬元，實借二百十萬元，無其他抵押，尚未出售，擬以三百萬
    元出售予自訴人，致自訴人信以為真，交付三百萬元向其買受，詎於送件辦理過
    戶手續時，始查悉上情，因認被告涉有刑法第三百三十九條第一項之詐欺取財罪
    嫌云云。
二、按犯罪事實應依證據認定之，無證據不得推定其犯罪事實；又不能證明被告犯罪
    或其行為不罰者，應諭知無罪之判決；上開規定於自訴程序準用之；刑事訴訟法
    第一百五十四條第三百零一條第一項及第三百四十三條分別定有明文。次按認
    定不利於被告之事實，須依積極證據，苟積極證據不足為不利於被告事實之認定
    時，即應為有利於被告之認定，更不必有何有利之證據，亦有最高法院三十年上
    字第八一六號判例可資參照。另告訴人之告訴，係以使被告受刑事訴追為目的，
    是其陳述是否與事實相符，仍應調查其他證據以資審認，最高法院五十二年台上
    字第一三００號亦著有判例。復按刑法第三百三十九條第一項之詐欺罪，係以意
    圖為自己或第三人不法之所有，以詐術使人陷於錯誤，將本人或第三人之物交付
    為構成要件，如未使用詐術使人陷於錯誤，自不得以詐欺罪相繩。所謂以詐術使
    人交付，必係被詐欺人因其詐術而陷於錯誤，始為相當，若其所用方法，不能認
    為詐術，亦不致使人陷於錯誤，即不構成本罪（最高法院四十六年台上字第二六
    ０號判例意旨參照）。
三、自訴意旨認被告涉犯詐欺罪嫌，無非以其向被告購買之前述不動產遭被告之債權
    人聲請查封拍賣，為其論據。訊之被告堅詞否認有何詐欺犯行，辯稱：伊當時是
    向自訴人借款，並交付前述不動產之所有權狀、印鑑證明等作為擔保，而不是將
    前述不動產出售予自訴人，因伊夫妻將錢借給朋友投資股票失利，被倒帳二千多
    萬元，導致無力償還借款，並非有意詐騙等語。經查：(一)被告確實係因向自訴人
    借款，後因無力償還，乃協議將前述不動產出售予自訴人，雙方簽訂買賣契約時
    ，該不動產尚未經法院查封，嗣於辦理過戶登記時始遭查封，致未能完成過戶等
    情，業據自訴人於九十一年六月十八日本院審理時陳述明確。據此，被告既已告
    知該不動產業已設定抵押權予銀行一事，且於雙方簽訂買賣契約時，該不動產尚
    未遭法院查封，實難認被告有何隱瞞事實，致自訴人陷於錯誤可言。(二)參以被告
    於審理中已與自訴人達成和解，確認債務總額為一百四十六萬元，被告將按月清
    償五千元，自訴人並陳稱：被告應係遭朋友牽累所致，非有意詐騙，被告所有之
    房地都被拍賣了，致伊找不到被告，伊願接受被告按月分期償還借款，不願再追
    究被告刑責等語。益證被告主觀上並無詐欺之故意，亦無施用詐術使自訴人陷於
    錯誤之情形。(三)末查，民事債務當事人間，若有未依債務本旨履行給付之情形，
    依一般社會經驗而言，原因諸多；或因不可歸責之事由無法給付，或因合法得對
    抗他造主張抗辯而拒絕給付，或因於債之關係成立後，始陷於無力給付等情形，
    皆有可能，非必出於自始無意給付之詐欺犯罪一端。又刑事被告依法不負自證無
    罪之義務，故在別無積極證據之情形下，自難違反刑事訴訟法第一百五十四條之
    規定，以被告單純債務不履行之狀態，推定被告自始即有不法所有之意圖而施用
    詐術。綜上所述，本件僅屬民事糾葛，自應循民事訴訟程序解決，揆諸首揭法條
    規定及最高法院判例意旨，難謂被告有何詐欺犯行，自難僅憑自訴人片面之指訴
    而入被告於罪。此外，復查無其他積極證據足認被告有何詐欺犯行，不能證明被
    告犯罪，自應諭知被告無罪之判決。
據上論斷，應依刑事訴訟法第三百四十三條、第三百零一條第一項，判決如主文。
中      華      民      國      九十一      年    七    月      二      日
                                    臺灣臺中地方法院刑事第一庭
                                        法  官  陳  文  燦
右正本證明與原本無異。
如不服本判決，應於送達後十日內向本院提出上訴狀（須附繕本），上訴於台灣高等
法院台中分院。
                                        書記官
中      華      民      國      九十一      年    七    月      二      日
